最高法院刑事判決　　　　　　　　　　　　　　　九十三年度台上字第四０二九號
　　上　訴　人　乙○○
　　　　　　　　甲○○
右上訴人等因違反毒品危害防制條例案件，經台灣高等法院於中華民國九十三年五月
十二日為第二審判決（九十三年度上重訴字第二十五號，起訴案號：台灣桃園地方法
院檢察署九十二年度偵字第四四四三號）後，就被告乙○○部分依職權逕送審判，視
為其已提起上訴，被告甲○○亦不服原判決，提起上訴，本院判決如左：
    主  文
原判決關於乙○○部分撤銷，發回台灣高等法院。
甲○○之上訴駁回。
    理  由
一、發回部分（即乙○○部分）：
本件原判決認定上訴人乙○○與甲○○（甲○○部分駁回上訴，詳如後述），共同基
於運輸及走私第一級毒品之犯意聯絡，由乙○○多次提供甲○○台北至柬埔寨金邊之
來回機票及在金邊之吃喝花費，並先給予新台幣（下同）五千元零用金等費用，招待
甲○○至金邊玩樂。民國九十二年三月十三日，二人復搭機前往金邊，住宿於香港大
飯店。同日晚間，乙○○將行政院公告列為管制進口之第一級毒品海洛因磚一塊交付
甲○○，由甲○○於翌日（十四日）下午，敲碎後以夾鏈袋分裝成十八包（如原判決
附表編號一、二所示），將之分別藏置於球鞋鞋底及小皮包內（如原判決附表編號三
、四所示）。於九十二年三月十五日十六時十分許，二人自金邊搭乘總統航空公司Ｔ
Ｏ０八七八號班機，於同日二十一時四十分許抵達我國桃園縣中正國際機場，將該第
一級毒品海洛因運輸進入我國境內。因其二人多次出入金邊，早經內政部警政署航空
警察局（以下簡稱航警局）注意，列為入境嚴查對象，經航警局及財政部台北關稅局
人員將二人帶往機場第一航站海關檢查室。甲○○為掩飾其犯行，趁隙欲取出藏於鞋
底內海洛因丟棄或另置他處之際，為航警局安檢二組人員張俊隆察覺有異，趨前查看
，甲○○見無法隱瞞，在有偵查犯罪職權之機關或人員未發覺前，將藏置於球鞋內及
小皮包內之海洛因十八包交出，並陳述犯罪經過，查獲乙○○等情。因而撤銷第一審
關於乙○○部分之判決，改判仍依想像競合犯之規定，從一重論處其共同運輸第一級
毒品罪刑，固非無見。
惟查：按刑事審判上之共同被告，係為訴訟經濟等原因，由檢察官或自訴人合併或追
加起訴，或由法院合併審判所形成，其間各別被告及犯罪事實仍獨立存在。故共同被
告對於其他共同被告之案件而言，為被告以外之第三人，本質上屬於證人，為確保被
告對證人之詰問權，證人於審判中，應依法定程序，到場具結陳述，並接受被告之詰
問，其陳述始得作為認定被告犯罪事實之判斷依據。刑事訴訟法於九十二年二月六日
經　總統公布增訂第二百八十七條之二規定：「法院就被告本人之案件調查共同被告
時，該共同被告準用有關人證之規定。」，並於同年九月一日施行。本件第一審及原
審分別於九十三年二月十七日、九十三年四月二十八日審判時，就上訴人乙○○部分
調查共同被告甲○○時，未依前開規定適用人證之調查程序，俾使共同被告甲○○立
於證人之地位而為陳述，致有不當剝奪乙○○對於具證人適格之甲○○之正當詰問權
，其所踐行之訴訟程序難謂適法。且原判決逕以共同被告甲○○之供述，資為論斷乙
○○犯罪之證據，採證亦有未當，並有判決不適用法則之違誤。原判決關於乙○○部
分，既有違誤，應認該部分有撤銷發回更審之原因。至原判決理由四說明對乙○○不
另為無罪之諭知部分，基於審判不可分之原則，併予發回。
二、駁回部分（即甲○○部分）：
按刑事訴訟法第三百七十七條規定，上訴於第三審法院，非以判決違背法令為理由，
不得為之。是提起第三審上訴，應以原判決違背法令為理由，係屬法定要件。如果上
訴理由狀並未依據卷內訴訟資料，具體指摘原判決不適用何種法則或如何適用不當，
或所指摘原判決違法情事，顯與法律規定得為第三審上訴理由之違法情形，不相適合
時，均應認其上訴為違背法律上之程式，予以駁回。上訴人甲○○上訴意旨略稱：原
判決既認定因甲○○陳述犯罪經過，自首而接受裁判，並舉發乙○○係交付海洛因磚
一塊予甲○○之人，再由甲○○分裝等情，足證乙○○係甲○○之上游，其提供毒品
予甲○○甚明，不能因在乙○○身上未能查獲毒品，即否認乙○○係提供毒品之上游
前手，原判決理由欄卻謂乙○○身上未查獲其他毒品，不符毒品危害防制條例第十七
條減刑之規定云云，有事實認定與理由說明相矛盾之違法等語。
惟查：採證認事係屬事實審法院之職權，而法院憑以認定犯罪事實之證據，並不以直
接證據為限，即綜合各種直接、間接證據，本於推理作用，為其認定犯罪事實之基礎
，如不違背經驗法則與論理法則，亦非法所不許。原判決依憑上訴人之自白，證人即
航警局安檢隊警員龍宇成、張俊隆，證人邱晨萱、黃輝龍等人之證述，證人何淑娟、
李青峰之部分證述，卷附法務部調查局九十二年四月二十五日調科壹字第０八０００
六二八二號鑑定通知書、財政部台北關稅局扣押貨物運輸工具收據、中正國際機場入
出境檢查通知單、查獲相片，乙○○、甲○○已使用完畢之機票影本、000000
0000號及0000000000號行動電話通聯紀錄、乙○○所使用聯邦商業銀
行卡號：四五一四∣四五三六∣０二七四∣四七００號信用卡消費明細表、總統航空
ＴＯ０八七七班機機艙座位表、乙○○及甲○○之入出境紀錄表、台灣桃園看守所九
十二年八月十九日桃所憲戒字第0920000427號函所附收容人甲○○匯款紀錄表、李青
峰在台灣桃園看守所接見甲○○談話錄音勘驗筆錄、李青峰匯款五千元給甲○○之台
灣桃園看守所匯款紀錄表、法務部戶役政連結作業系統資料、台灣台北監獄台北分監
九十二年十月十四北分監戒字第0920001199號函檢送之受刑人接見登記表，扣案白色
粉末十八包、如原判決附表編號三所示甲○○所有供運輸毒品所用之球鞋，並審酌乙
○○之部分供述等證據，為綜合之判斷，認上訴人之自白與事實相符，有原判決事實
欄所載之犯行，因而撤銷第一審關於陳明杰部分之判決，改判仍依自首及想像競合犯
之規定，從一重論處陳明杰共同運輸第一級毒品罪刑。已詳其調查證據之結果及證
據取捨並認定犯罪事實之理由，且對於陳明杰辯稱其供出上游共犯乙○○，符合毒品
危害防制條例第十七條減刑之規定，請求依該規定減刑一節，如何與該條所謂供出毒
品來源，因而破獲之要件不符；證人何淑娟另證稱甲○○遭羈押，於二、三日後伊打
電話到桃園看守所詢問甲○○收押時在該所收容人編號，監所人員告訴伊，所以各匯
款五千元給甲○○三、四次；證人李青峰稱係受友人黃漢濱委託前往接見甲○○，僅
知黃漢濱住台北縣三重市，不知詳細地址云云，如何與事實不符，均不足採。又甲○
○之測謊報告有瑕疵，且與事實不符，不得作為共犯乙○○有利之認定，詳加說明指
駁。所為論斷均有卷存證據資料可資覆按，就形式上觀察，要無採證認事違背經驗法
則、論理法則，或有其他違背法令之情形，尚難任意指摘為違法。次查扣案之毒品海
洛因，係甲○○與共犯乙○○運輸走私進口所共同持有之毒品，原判決理由三亦明
甲○○僅供出同時在場之共犯乙○○，並非供出其等所運輸走私毒品之前手，且未因
而破獲該毒品之來源提供者，況毒品危害防制條例第十七條規定：「犯第四條第一項
之罪，供出毒品來源，因而破獲者，得減輕其刑」。該規定僅係「得」減輕其刑，依
甲○○之犯罪情節，認不合該減輕其刑之條件，而未依該規定減輕其刑。其論斷難認
有何違背法令之情形，乃原審審判職權之適法行使，不得任加指摘，而執為上訴第三
審之合法理由。此外，甲○○上訴意旨，並未指摘原判決關於其本人部分有何具體違
背法令之情形，徒憑己見，就原審採證認事職權之適法行使，及原判決已明白論斷之
事項，仍執前詞，任意指摘原判決違法，核與法律規定得為第三審上訴理由之違法情
形，不相適合。應認其上訴違背法律上之程式，予以駁回。
據上論結，應依刑事訴訟法第三百九十七條、第四百零一條、第三百九十五條前段，
判決如主文。
中　　　華　　　民　　　國　　九十三　　年　　　八　　　月　　　五　　　日
                              最高法院刑事第十二庭
                                  審判長法官  陳　正　庸
                                        法官  賴　忠　星
                                        法官  王　居　財
                                        法官  張　清　埤
                                        法官  林　開　任
      右正本證明與原本無異
                                              書  記  官
中　　　華　　　民　　　國　　九十三　　年　　　八　　　月　　 十三 　　日
                                                                        Ｌ
